【裁判字號】    95,訴,324
【裁判日期】    950831
【裁判案由】    清償債務
【裁判全文】
臺灣桃園地方法院民事判決               95年度訴字第324號
原      告  丁○○○
                      巷41號.
訴訟代理人  李宏文律師
複代理人    丙○○
被      告  乙○○
訴訟代理人  蔡榮德律師
複代理人    李明誌
上列當事人間請求清償債務事件，於民國95年8月31日辯論終結
，本院判決如下：
    主  文
被告應給付原告新台幣壹佰拾壹萬元，及自民國九十五年二月
十五日起至清償日止，按週年利率百分之五計算之利息。
本判決於原告以新台幣肆拾萬供擔保後，得假執行。但被告以
新台幣壹佰拾壹萬元為被告預供擔保，得免假執行。
訴訟費用由被告負擔。
    事實及理由
一、原告起訴主張：被告於民國（下同）80年11月20日前陸續向
    訴外人即原告之夫鍾集明借款131 萬元，並開立1 紙借據（
    下稱借據1） 予鍾集明。鍾集明死亡後，原告因繼承及讓與
    之法律關係，由原告取得該筆債權，於通知被告時，被告隨
    即出具1 紙借據（借據2） 予原告，記載「茲與丁○○○借
    款共計新台幣壹佰參拾壹萬元整。此據借款人: 彭冠霖Ｚ000
    000000」，詎被告迄今未為清償，縱認鍾集明交付系爭款項
    之初，係為投資珍玩閣工藝有限公司（下稱珍玩閣公司），
    雙方嗣亦已以上開借據確認轉變為借款等情，爰依繼承、債
    權讓與及消費借貸之法律關係，求為命被告給付131 萬元及
    起訴狀繕本送達翌日起至清償日止按年息百分之五計算之利
    息。
二、被告則以：伊未向原告借款，鍾集明所交付之131 萬元係其
    投資珍玩閣公司之投資款，非交付被告之借款，且鍾集明有
    搬走藝術品等語，資為抗辯。
三、本件原告主張訴外人鍾集明交付被告131 萬元，本件系爭2
    紙借據所載，均為上開款項之事實，業據其提出系爭借據，
    並為被告所是認，自堪信為真實。至原告主張訴外人鍾集明
    係因借款予被告而交付上開支票，則為被告所否認，並以前
    開情詞置辯。經查：
(二)被告主張鍾集明交付131 萬元係為了投資珍玩閣公司等語，
    業據證人甲○○於本院審理時證稱: 「（問: 一百三十一萬
    元是如何來的？）起初是做投資。原告丈夫的一百三十一萬
    元也是為了投資，只不過沒有投資成，沒有寫契約書。」（
    見本院95年6 月21日言詞辯論筆錄），證人甲○○之該部分
    證述復為原告所是認，被告主張鍾集明所交付之131 萬元，
    係為投資款，則為可取。
(三)131 萬元依證人甲○○所述及原告自承，本為鍾集明投資珍
    玩閣公司之投資款，已如前述，惟證人甲○○亦於本院審理
    時證述: 「（問: 何謂沒有投資成？）沒有投資成，是說我
    不投資了，轉為借貸。」「（問: 當時被告有無同意你們將
    資金轉為借貸，不投資了？）被告有同意。」「（問: 錢當
    時是否已經給付？）錢已經給了。因為做生意沒有作成，大
    家說好沒有投資的事情，已經給被告的錢說改成是借給被告
    ，但被告要還錢也還不出來，所以被告寫借據給他們。」（
    均見本院95年6 月21日言詞辯論筆錄）。而被告迄復未能提
    出任何足證其已為鍾集明取得對珍玩閣公司何股權或隱名合
    夥權利之證明，且被告亦自承珍玩閣公司嗣並未成立，是被
    告既未能證明有為鍾集明投資珍玩閣公司之事實，復於將鍾
    集明該筆出資記載為借款之借據上簽名、蓋章確認，原告稱
    被告嗣已確認同意將該筆投資款轉為借款，應為可取。
(四)原告主張鍾集明死亡後，原告因繼承及讓與之法律關係取得
    系爭131 萬之借款債權之事實，業據其提出被告所出具將該
    筆款項相關資料記載於借款債權人為原告之借據2 上，被告
    在該紙借據2 上簽名、蓋章確認，而該紙借據之開立復係，
    鍾集明之子協同鍾集明之友人至被告處所為，應已足以表徵
    該筆借款債權因繼承及讓與之法律關係由原告取得之意，而
    被告既於收據上簽名、用印確認，對於原告因繼承及讓與之
    法律關係取得該筆債權之意思，亦難委為不知。則原告本於
    繼承、債權讓與及消費借貸之法律關係請求清償，自屬有據
    。
(五)至於被告主張鍾集明生前自被告處所搬走藝術品乙節，故為
    原告所不爭執，然以當時鍾集明與被告約定將來藝術品賣掉
    後抵債等語置辯。查鍾集明搬走系爭藝術品係於被告簽立上
    開借據前，被告既未將藝術品之價額扣除，堪信當時鍾集明
    與被告確係約定待藝術品賣出後抵債。又系爭藝術品均未賣
    出乙節，復為兩造所不爭執，而原告亦願歸還該藝術品，是
    自無賣得之價款而影響原告之請求權。
五、綜上所述，原告以交付被告之131 萬元，原係投資款，惟兩
    造嗣已合意轉為借款，則原告請求被告如數清償，並自95年
    2 月15日起按年息百分之5 計付利息，乃屬有據。從而，原
    告本於繼承、債權讓與及消費借款之法律關係，請求被告給
    付131 萬元，及自95年2 月15日起至清償日止按年息百分之
    5 計算之利息，為有理由，應予准許。兩造均陳明願供擔保
    以代釋明，聲請宣告假執行或免為假執行，均核無不合，爰
    分別酌定相當之擔保金額准許之。
六、本件事證已臻明確，兩造其餘之攻擊防禦方法及所提之證據
    ，經審酌後認均無礙判決之結果，爰不予一一論述。
七、據上論結，本件原告之訴為有理由，依民事訴訟法第78條、
    第390 條第2 項、第392 條第2 項，判決如主文。
中    華    民    國    95    年    8     月    31    日
                  民事第一庭    法  官  陳婉玉
以上正本係照原本作成
如對本判決上訴，須於判決送達後20日內向本院提出上訴狀
中    華    民    國    95    年    8     月    31    日
                                書記官  劉雅玲


司法院資訊處製作；財團法人民間司法改革基金會備份。
